【裁判字號】    99,台上,1407
【裁判日期】    990311
【裁判案由】    違反公職人員選舉罷免法
【裁判全文】
最高法院刑事判決            九十九年度台上字第一四０七號
上  訴  人  甲○○
上列上訴人因違反公職人員選舉罷免法案件，不服台灣高等法院
高雄分院中華民國九十八年十二月二十九日第二審更審判決（九
十八年度選上更(一)字第七號，起訴案號：台灣屏東地方法院檢察
署九十五年度選偵字第五三號、九十六年度選偵字第四號），提
起上訴，本院判決如下：
    主  文
原判決關於甲○○部分撤銷，發回台灣高等法院高雄分院。
    理  由
本件原判決認定上訴人甲○○為屏東縣新埤鄉箕湖村村長，因登
記競選民國九十五年六月十日屏東縣新埤鄉第十八屆鄉民代表選
舉，為期順利當選，竟與曹秀英（經原審判處罪刑確定）共同基
於對有投票權之人交付賄賂，並約定投票權為一定行使之犯意聯
絡，於競選期間內之九十五年五月中旬某日，在其屏東縣新埤鄉
○○村○○路八十五號住處內，委託原本因借貸關係欲返還積欠
其新台幣（下同）一萬元之曹秀英，逕以該欠款轉作上訴人向選
民買票之賄款，旋由曹秀英於同年五月下旬，於原判決附表所示
時、地，向有投票權之王素玲、李桂、陳淑惠（均經原審判處
罪刑確定）賄選，王素玲等三人受賄後均允諾將選票投給上訴人
。嗣經人檢舉，檢察官指揮偵辦後，曹秀英自行交出尚未發出之
賄款一千元紙鈔五張（另二千元係曹秀英以潘淑惠、潘樹月各一
千元之名義，與其自己所出一千元，合購三千元蘭花，向上訴人
祝賀，但不能證明上訴人與曹秀英此部分有賄選之行為），並與
李桂均於偵查中自白犯行而查獲等情。因而撤銷第一審關於上
訴人部分之科刑判決，改判仍論處上訴人共同對於有投票權之人
，交付賄賂，而約其投票權為一定之行使罪刑。固非無見。
惟查：(一)、預備或用以行求、期約或交付之賄賂，不問屬於犯人
與否，沒收之，公職人員選舉罷免法第九十九條第三項定有明文
。依原判決認定之事實，曹秀英原擬償還上訴人借款一萬元，上
訴人囑其改為替上訴人行賄有投票權人之用，獲曹秀英同意，曹
秀英即為上訴人行賄王素玲、李桂、陳淑惠各一千元，另自行
將其中之「二千元」以潘淑惠、潘樹月名義加上自己所出之一千
元，合購三千元蘭花向上訴人祝賀，此「二千元」不能證明曹秀
英有賄選行為等情，如果無訛，則上訴人用以行求有投票權人之
賄賂為一萬元，扣除曹秀英已交給王素玲、李桂、陳淑惠各一
千元外，似尚餘七千元。縱嗣後曹秀英擅將其中二千元移作購買
蘭花之用，似仍無解於上訴人與曹秀英共同預備行賄之款項尚餘
七千元之事實，從而本件應沒收之金額似為七千元，原判決諭知
沒收五千元，有理由矛盾之違法。(二)、科刑判決須述理由，如
未為記載，或一部不載理由，其判決即屬違法。原判決認定上訴
人登記參選屏東縣新埤鄉第十八屆鄉民代表，為期順利當選，與
曹秀英共同向王素玲、李桂、陳淑惠行賄，然未明憑以認定
上訴人為候選人，及王素玲、李桂、陳淑惠等三人為有投票權
人之依據，亦屬理由不備。上訴意旨指摘原判決不當，非無理由
，應認關於上訴人部分仍有撤銷發回更審之原因。原判決說明不
另諭知無罪部分，基於審判不可分原則，應併予發回。
據上論結，應依刑事訴訟法第三百九十七條、第四百零一條，判
決如主文。
中    華    民    國  九十九  年    三    月   十一   日
                      最高法院刑事第十三庭
                          審判長法官  賴  忠  星
                                法官  呂  丹  玉
                                法官  吳      燦
                                法官  蔡  名  曜
                                法官  葉  麗  霞
本件正本證明與原本無異
                                      書  記  官
中    華    民    國  九十九  年    三    月   十六   日
                                                      K

司法院資訊處製作；財團法人民間司法改革基金會備份。
